臺灣臺北地方法院民事判決
109年度重訴字第1282號
原      告  迅龍實業有限公司

法定代理人  王熙文  
訴訟代理人  王藹芸律師
            李宜光律師
被      告  奕綸有限公司

法定代理人  蔡奕亭  
訴訟代理人  練家雄律師
            陳貞文律師
上列當事人間請求損害賠償事件，本院於民國110年11月1日言詞
辯論終結，判決如下：
    主  文
原告之訴及假執行之聲請均駁回。
訴訟費用由原告負擔。
    事實及理由
壹、程序方面： 
    按訴狀送達後，原告不得將原訴變更或追加他訴。但請求之
    基礎事實同一、擴張或減縮應受判決事項者，不在此限，民
    事訴訟法第255條第1項第2款、第3款分別定有明文。查本件
    原告起訴時聲明：被告應給付原告新臺幣（下同）28,099,8
    05元，及自起訴狀繕本送達翌日起至清償日止，按週年利率
    5%計算之利息；並願供擔保，請准宣告假執行。嗣於民國11
    0年7月20日具狀變更請求金額為19,333,370元（見卷第345
    頁），核原告所為變更，係屬請求之基礎事實同一，且屬減
    縮應受判決事項之聲明，自與前揭規定相符，應予准許。
貳、實體方面：　　
一、原告起訴主張：
　㈠原告係訴外人統一超商股份有限公司（下稱統一超商）之口
    罩供應商，被告為進入統一超商通路，於105年初與原告接
    洽合作，並經由原告經銷進入統一超商門市販售口罩。嗣兩
    造於109年1月6日簽立「委託製造及商品供應合約書」（下
    稱系爭合約），約定合約期間自109年1月6日起至119年1月5
    日止，原告所需商品之結構樣式，均以訂單說明確認最終包
    裝入數，以固定窗口發送之電子郵件/通訊app/傳真/手機簡
    訊等方式訂貨即視同成立。而兩造自業務往來之始，原告均
    係以通訊軟體Line下單訂貨，並準備包裝袋送至被告處，由
    被告負責生產包裝，累積一定數量再由原告專車載回。
　㈡原告於109年1月6日依往例由固定窗口以line發送「以星期六
    不加班為原則五入每天25-26箱，5個工作天目標最髙130箱
    。二入每天18-19箱，5個工作天目標最高100箱。」之訂貨
    種類及數量予被告，詎政府為因應COVID-19疫情防疫需要，
    於109年1月31日起徵收三層平面型醫用口罩，並管制生產，
    因此原告暫時未再要求被告供貨。嗣原告為因應政府即將解
    除口罩管制，於109年4月15日提醒被告在解禁前補充足夠人
    力，並做好完整訓練，惟被告至109年5月26日始回覆交貨方
    案，並告知口罩漲價，惟因被告未供貨，原告乃於109年5月
    28日再次通知被告生產裸裝平面口罩交貨予原告，惟被告仍
    不予理睬，迄今未履約交貨，原告再於109年8月6日發函催
    告被告履行合約義務，被告竟於109年8月10日回函辯稱原告
    逾6個月未委任被告進行「商品進口」情事，因此兩造已合
    意終止系爭合約，並以109年1月6日簽約日作為合約終止之
    期日，顯見被告完全無履約之誠意，且試圖逃避違約之損害
    賠償責任，原告因此於109年8月18日發函通知被告終止系爭
    合約。
　㈢被告迄未供貨，致原告受有損失如下：
　⒈包裝材料費用1,446,389元及改版費42,000元部分：
  ⑴原告因本件訂單，業已製作完成並儲放於製袋廠及被告處之
    包裝袋分別為1,259,950個、174,960個，共計1,434,910個
    ，惟上開包裝袋上印製之資訊，已因被告違約而不能使用，
    即需作廢，以每個包裝袋單價0.96元計算，再加上營業稅5%
    ，原告業已損失1,446,389元【計算式：1,434,910×0.96×l.
    05＝1,446,389】，被告自應如數賠償。
  ⑵統一超商為讓消費者更易於了解商品，要求原告在本件兩款
    包裝袋更新内容，每款印4色，原告因此在等待被告重新供
    貨前，請製袋廠改版，改版費用1色為5,000元，2款包裝袋
    加上營業稅5%，改版費用共計42,000元【計算式：4×5,000×
    2×l.05＝42,000】，被告亦應如數賠償。
  ⒉因被告不履約而喪失之預期利益10,461,134元：
　　被告應出貨予原告之口罩為「平面5入、一包5片、一箱324
    包」，以被告自認之單片口罩0.899元計算，原告向被告進
    貨之成本每箱為1,456.38元【計算式：0.899×5×324＝1,456.
    38】，而原告於109年7月28日出貨予統一超商之每箱價格為
    7,646.4元，則因被告違約致原告每箱損失6,190.02元【計
    算式：7,646.4－1,456.38＝6,190.02】。又原告提起本件損
    害賠償請求之時點，係自109年6月1日起政府解除口罩管制
    時起，即製造廠可恢復對外供貨之時點開始，而被告應出貨
    日期分別為109年6月1-6、8-13、15-20、22、23、24、29、
    30日（共23日）、7月1-4、6-11、13-18、20-25、27-31（
    共27日）、8月1、3-8、10-15、17、18（共15日），以被告
    單日應出貨5入平面口罩26箱計算，被告109年6月應出貨598
    箱【計算式：23×26＝598】、7月應出貨702箱【計算式：27×
    26＝702】、8月應出貨390箱【計算式：15×26＝390】，總計
    應出貨1,690箱，再以每箱損失6,190.02元計算，則被告本
    應出貨而未出貨所造成原告之損失為10,461,134元【計算式
    ：6,190.02×l,690＝10,461,134】，被告自應如數賠償。
　⒊違約金7,383,847元：
　　被告未於原告指定時間出貨5入平面口罩1,690箱，即應負擔
    短缺商品數量之3倍金額為懲罰性違約金（以交易成本為計
    算基準），以每箱交易成本1,456.38元計算，被告應賠償3
    倍金額之違約金為7,383,847元【計算式：1,456.38×l,690×
    3＝7,383,847】。
　㈣爰依系爭合約雙方共通事項第3條第3項及甲乙雙方約定事項
    第7條第4項約定，提起本訴。並聲明：　
　⒈被告應給付原告19,333,370元，及自起訴狀繕本送達翌日起
    至清償日止，按週年利率5%計算之利息。
　⒉願供擔保，請准宣告假執行。
二、被告則以：
　㈠依系爭合約前言所載「緣甲方『擬』委託乙方生產製造三層平
    面型醫用口罩…及採購乙方自有品牌之系列口罩，及未來開
    發合作之所有產品，為確認雙方合作方式及條件，特簽訂本
    委託製造及商品供應合約書…」、系爭合約就甲乙雙方約定
    事項第1條約定「交易商品：三層平面型醫用口罩（未滅菌
    ）…乙方自有品牌之系列口罩」，可知兩造未約定買賣之數
    量及範圍；又系爭合約就甲乙雙方約定事項第2條約定「由
    乙方進行報價，並經雙方另行協議後，由甲方下訂單確認最
    終價格及數量」，可知系爭合約僅係就兩造未來之合作模式
    為一概括協議，兩造間買賣契約尚須由被告向原告為報價、
    原告下單採購並經被告同意，方屬成立。且系爭合約就「價
    金、計價標準、標的數量及範圍」等買賣契約必要之點，均
    付之闕如，難認已成立買賣契約，故系爭合約僅為表達兩造
    進行交易意願之意向書，對被告實無法律上之拘束力。
　㈡兩造間主要聯繫窗口有二，一為被告法定代理人蔡奕亭母親
    「江沼鋨」（LINE帳號名稱：Dchiang）及原告業務主管「
    王施玉瑩」（LINE帳號名稱：Terry）間互以LINE聯繫，另
    一為兩造主管間互以LINE群組聯繫。又109年1月24日除夕至
    29日初五之年節期間為口罩需求旺季，原告乃詢問被告能否
    於過年期間加倍供貨，被告基於情誼，於109年1月5日告知
    原告「經我們討論後，以星期六不加班為原則五入每天25-2
    6箱，5個工作天目標最高130箱。二入每天18-19箱，5個工
    作天目標最高100箱」，經被告同意，兩造即成立買賣契約
    ，被告並於109年1月31日將包裝袋批號00000000以前之平面
    五入及二入口罩全數交予原告而履行完畢；系爭合約並非繼
    續性契約，而係隨各次下單分別成立單一買賣契約，是原告
    稱被告應依該次買賣契約內容於109年6月至8月間供給之平
    面五入口罩1690箱，並無理由。
　㈢因COVID-19疫情爆發，衛生福利部自109年1月31日起至5月31
    日全面徵用國内口罩工廠生產一般醫用口罩及外科手術口罩
    ，被告亦在其內，斯時起生產之口罩須全數交予國家，即便
    於109年6月1日起解禁後，被告仍受定額徵用限制，故兩造
    間於該段期間即未為任何交易，且於政府徵用口罩後，兩造
    並未因情事變更而聯繫更改系爭合約内容，益徵依兩造之真
    意，兩造間關於口罩之買賣契約係隨各次下單而各別成立，
    而依LINE通訊軟體對話紀錄，兩造就口罩之價金及標的數量
    均無法達成合意而未成立買賣契約。據此，兩造於109年5月
    或6月間既未成立買賣契約，被告自無給付貨品予原告之義
    務，則原告訴請被告賠償因不履行債務所生之損害，即屬無
    據。
　㈣並聲明：
　⒈原告之訴駁回。
　⒉如受不利判決，願供擔保，請准宣告免為假執行。
三、兩造不爭執事項：（見卷第412頁）
　㈠兩造於109年1月6日簽訂系爭合約。
　㈡因我國COVID-19疫情爆發，政府自109年1月31日全面徵用國
    內口罩工廠生產之一般醫用口罩及外科手術口罩，兩造因此
    於109年2月後未再交易。109年6月1日起政府改為每日定額
    徵用一般醫用口罩及外科手術口罩。
四、得心證之理由：　
  ㈠按當事人互相表示意思一致者，無論其為明示或默示，契約 
    即為成立。當事人對於必要之點，意思一致，而對於非必要
     之點，未經表示意思者，推定其契約為成立，關於該非必
    要 之點，當事人意思不一致時，法院應依其事件之性質定
    之。 又買賣者係指當事人約定一方移轉財產權於他方，他
    方支付 價金之契約；當事人就標的物及其價金互相同意時
    ，買賣契 約即為成立，民法第153 條、第345 條分別定有
    明文。次按解釋契約固須探求當事人立約時之真意，不能拘
    泥於契約之文字，但契約文字業已表示當事人真意，無須別
    事探求者，即不得反捨契約文字而更為曲解（最高法院109
    年度台上字第2074號判決意旨參照）。次按當事人主張有利
    於己之事實者，就其事實有舉證之責任，民事訴訟法第277
    條前段定有明文。再按民事訴訟如係由原告主張權利者，應
    先由原告負舉證之責，若原告先不能舉證，以證實自己主張
    之事實為真實，則被告就其抗辯事實，即令不能舉證，或其
    所舉證據尚有疵累，亦應駁回原告之請求（最高法院72年度
    台上字第4225號判決意旨參照）。
　㈡原告主張系爭合約已約定合約期間自109年1月6日至119年1月
    5日，並詳細約定兩造交易商品之品項、商品價格之計算、
    付款方式、特別約定事項及附帶約定事項等，故兩造間契約
    業已成立，且為繼續性供給契約，據此請求被告損害賠償，
    被告則辯稱系爭合約僅為概括性之意向書，兩造間買賣契約
    係隨原告各次下單而各別成立，兩造間於109年6月至8月並
    未成立買賣契約等語，則本件應探究者為兩造對買賣契約必
    要之點，是否已經意思表示一致而成立，就此有利於原告之
    事實，應由原告負舉證之責：
　⒈按系爭合約前言即言明：「緣甲方（即原告）擬委託乙方（
    即被告）生產製造三層平面型醫療口罩/四層醫療防護活性
    碳口罩/立體型醫用口罩...，為確認雙方合作方式及條件，
    特簽訂本委託製造及商品供應合約書...）」，並於系爭合
    約之雙方共通事項中約定合約期間、合作方式及合約終止之
    相關規範，是系爭合約簽訂之目的應係在確認兩造於合約期
    間之合作方式及條件，然就交易商品之品項及價格部分，系
    爭合約於「貳、甲乙雙方約定事項」中，就交易商品約定「
    三層平面型醫用口罩（未滅菌）、四層醫療防護活性碳口罩
    （未滅菌）、立體型醫用口罩（未滅菌）、乙方自有品牌之
    系列口罩」，商品價格部分則約定「由乙方進行報價，並由
    雙方另行協議後，由甲方下訂單確認最終商品買賣價格及數
    量。爾後若無經過雙方同意，任一方不得逕行變更交易價格
    。」此有系爭合約1份在卷可憑（見卷第19-21頁），由上開
    約定內容可知，兩造僅概括約定系爭合約期間交易之內容包
    含三種特定口罩之類別及被告自有品牌系列口罩，而商品價
    格則需由被告向原告報價後，由兩造協議決定，最終則需原
    告下訂單確認後始為正式之交易內容，亦即在原告下訂單確
    認前，兩造就商品之品項、數量、價格亦即標的物及價金等
    買賣契約必要之點並未達成意思表示合致，渠等間買賣契約
    自難謂成立，亦即系爭合約既就兩造交易模式約定需由被告
    報價後，再由原告下訂單確認，則兩造間買賣契約當係原告
    下訂單後，被告應允始謂成立，從而，原告主張系爭合約為
    繼續性供給契約，兩造間買賣合約業已成立，難謂有據，被
    告抗辯買賣契約係隨原告各次下單而各別成立乙節，堪以採
    信。　
　⒉原告雖再以兩造於109年1月5日之對話紀錄中，被告表示：「
    經我們討論後，以星期六不加班為原則五入每天25-26箱，5
    個工作天目標最高130箱。二入每天18-19箱，5個工作天目
    標最高100箱」，及109年4月15日在兩造主管間之LINE群組
    表示「請務必再解禁前補充足夠的人力，並做好完整的訓練
    」、「不管哪一天可以開始供應，我們需要的是冬季加班的
    兩倍量，甚至三倍…」，而被告於109年5月26日回覆：「我
    們朝向二班制，白班自有員工產能3.5～4萬交貨給你含包裝
    。晚班派遣工產能交政府。」，嗣於同年月27日告知口罩漲
    價價格為一片2.5元，而原告於翌日（28日）告知被告「裸
    裝口罩先開始生產給我」等語，足見兩造間已就商品數量、
    價格達成合意，亦即被告需依109年1月5日之約定每日出貨2
    6箱，並提出兩造間LINE通訊軟體對話紀錄1份為憑（見卷第
    29頁、第317-319頁）；惟細繹前開對話紀錄前後文，原告
    於109年1月5日向被告詢問農曆年前供貨之數量，被告始回
    應「經我們討論後，以星期六不加班為原則五入每天25-26
    箱，5個工作天目標最高130箱。二入每天18-19箱，5個工作
    天目標最高100箱」等語，然此係兩造就109年農曆年前交易
    之確認過程，尚難逕認兩造於往後數月均以此數量交易，況
    109年1月31日被告即告知原告「接管公文的部分明天會有下
    文」，自翌日（即2月1日起）即因COVID-19疫情爆發，政府
    全面徵用國內口罩工廠生產之一般醫用口罩及外科手術口罩
    ，兩造於109年2月後即未再交易，直至109年4月15日，原告
    雖曾向被告稱「請務必在解禁前補充足夠的人力，並做好完
    整的訓練」，惟兩造亦未就解禁後口罩之數量及金額進行討
    論，至109年5月26日，兩造始開始就產能的部分重新協商，
    被告最後則稱「我們朝向二班制，白班自有員工產能3.5～4
    萬交貨給你，含包裝。晚班派遣工產能交政府」，原告則於
    翌日（27日）稱：「我就直接以這個數量回報」，益證自政
    府徵收被告產能後，兩造於109年5月26日已重新商討訂購口
    罩之數量，而非以109年1月5日所約定之數量為基準，是原
    告主張兩造合意之數量始終為「每天25-26箱，5個工作天目
    標最高130箱。二入每天18-19箱，5個工作天目標最高100箱
    」，並以每天26箱計算其損害賠償之基礎顯屬無據。再者，
    109年5月27日，被告向原告稱「先和你報告二件事：1.因徵
    收期間口罩所有規格皆依政府規格，無法供應我們之前的口
    罩規格。2.因應原料上漲幅度現在價格一片2.5元。」，原
    告則回覆稱：「政府規格是甚麼意思」、「2.5元是怎麼計
    算出來的？」，顯然並未同意被告之提議，嗣於109年5月28
    日原告雖向被告稱：「裸裝口罩先開始生產給我」，然於10
    9年5月30日又再度詢問被告「請問一下星期一都要安排出貨
    了什麼時候告訴我價格？」，益徵原告並未允諾被告提出之
    一片口罩2.5元之報價，之後被告再回覆稱：「不知道要如
    何報價。股東這二天一直進來更新熔噴布價格，巳經漲到1
    公斤1200了。所以股東指示：1、6/1若要出貨一片都要3.5
    元才可出貨，且每位客戶出貨數量不可高於10000片。2、從
    現在起停止客户報價，等熔噴布確定報價後再議價。」等語
    ，表明口罩之價格改為一片3.5元，原告旋即回覆：「受教
    了」、「我所有的包材請全部安排寄回來」，拒絕以此價格
    購買，兩造就口罩之價格顯未達成合意，此有兩造LINE通訊
    軟體對話紀錄1份附卷可稽（見卷第319-321頁），由前開對
    話紀錄可證，兩造就109年6月1日政府解禁後之口罩數量、
    金額均未達成合意，則兩造間買賣契約必要之點既未合致買
    賣契約即未成立，則原告主張被告違反供貨之義務，依系爭
    合約雙方共通事項第3條第3項及甲乙雙方約定事項第7條第4
    項約定，據此請求被告損害賠償，洵屬無據，為無理由。
五、綜上，兩造就買賣契約標的之數量、金額均未達成合意致買
    賣契約未成立，則原告依系爭合約請求被告損害賠償19,333
    ,370元暨法定遲延利息等節，即為無理由，應予駁回。原告
    之訴既經駁回，其假執行之聲請亦失所附麗，應併予駁回。
    　　
六、本件事證已臻明確，兩造其餘之攻擊或防禦方法及所用之證
    據，經本院斟酌後，認為均不足以影響本判決之結果，爰不
    逐一論列，附此敘明。
七、訴訟費用負擔依據：民事訴訟法第78條。
中　　華　　民　　國　　110 　年　　11　　月　　26　　日
                  民事第八庭    法　官　陳威帆
以上正本係照原本作成。
如對本判決上訴，須於判決送達後20日內向本院提出上訴狀。如
委任律師提起上訴者，應一併繳納上訴審裁判費。
中　　華　　民　　國　　110 　年　　11　　月　　26　　日
                                書記官　黃文芳